臺灣板橋地方法院民事判決　　　　　　　 93年度重智字第4號
原　　　告　必翔實業股份有限公司
法定代理人　甲○○
訴訟代理人　李旦律師
　　　　　　江俊賢律師
被　　　告　建迪企業股份有限公司
兼法定代理　乙○○
被　　　告　丙○○
共　　　同
訴訟代理人　紀復儀律師
上列當事人間請求損害賠償等事件，經本院於民國94年10月3 日
言詞辯論終結，判決如下：
    主  文
禁止被告建迪企業股份有限公司製造、販賣、使用或為上述目的
而進口第148732號「變速箱與馬達連結結構」新型專利之物品。
被告建迪企業股份有限公司、被告丙○○應連帶給付原告新臺幣
貳佰陸拾玖萬伍仟柒佰壹拾壹元，及被告建迪企業股份有限公司
自民國九十四年五月十七日起、被告丙○○自民國九十四年五月
十八日起均至清償日止，按年息百分之五計算之利息。
原告其餘之訴駁回。
訴訟費用由被告建迪企業股有限公司、被告丙○○連帶負擔百分
之三十四，餘由原告負擔。
本判決第一項於原告以新台幣貳佰陸拾玖萬伍仟柒佰壹拾壹元為
被告建迪企業股份有限公司供擔保後，得假執行；被告建迪企業
股份有限公司如於假執行程序實施前，以新臺幣貳佰陸拾玖萬伍
仟柒佰壹拾壹元，為原告預供擔保，得免為假執行。
本判決第二項於原告以新台幣玖拾萬元為被告建迪企業股份有限
公司、被告丙○○供擔保後，得假執行；被告建迪企業股份有限
公司、被告丙○○如將請求標的物提存，或於執行標的物拍賣、
變賣或物之交付前，以新臺幣貳佰陸拾玖萬伍仟柒佰壹拾壹元，
為原告預供擔保，得免為假執行。
原告其餘假執行之聲請駁回。
    事實及理由
一、程序方面：
  (一)按訴訟之全部或一部之裁判，以他訴訟之法律關係是否成立
    為據者，法院得在他訴訟終結前，以裁定停止訴訟程序。前
    項規定，於應依行政程序確定法律關係是否成立者用之。但
    法律別有規定者，依其規定；關於發明專利之民事訴訟，在
    申請案、舉發案、撤銷案確定前，得停止審判。法院依前項
    規定裁定停止審判時，應注意舉發案提出之正當性。民事訴
    訟法第182 條、專利法第90條第1 、2 項分別定有明文。查
    原告所擁有中華民國第148732號「變速箱與馬達連結結構」
    專利（公告第361568，專利期間自民國88年6 月11日起至年
    5 月9 日止，下稱系爭專利），雖經被告建迪企業股份有限
    公司（下稱建迪公司）提起舉發案。惟92年7 月15日經經濟
    部智慧財產局審定為「舉發不成立」，被告建迪公司不服再
    提起訴願，於93年3 月經經濟部訴願委員會決定「訴願駁回
    」等情，有訴願決定書一份在卷可佐，並為被告所不爭執，
    堪認為真正。本院審酌依卷附目前系爭專利權舉證案行政程
    序進行程度及結果，難認被告建迪公司所提舉發案具有足以
    裁定停止本件訴訟程序之正當性，被告聲請於前開舉發案確
    定前，裁定停止本件訴訟程序，尚難准許，合先敘明。
  (二)按目前施行之專利法雖於92年2 月6 日修正公布，惟於93年
    6 月8 日始經行政院令發布，除第11條自公布日施行、刪除
    修文自92年3 月31日施行外，其餘條文定自93年7 月1 日施
    行。是關於實體法律之規定，除有特別規定者外，應適用本
    件原告主張侵權行為時（自89年9 月18日起至91年5 月8 日
    止）之規定，即應適用修正前專利法之規定，併此敘明。
二、原告主張：
  (一)原告自72年成立以來，即戮力於電動代步車之研發銷售，78
    年研發成功世界第一台「四輪T 型把手殘障用車」，獲得多
    國發明專利，首創命名為「電動代步車」，開創臺灣生技醫
    療器材新興產業之先河，而電動代步車所屬之醫療精密機械
    工業，亦於88年經行政院經濟部工業局列入十大新興工業，
    顯見政府對此產業之高度重視。原告公司所產製之電動代步
    車自製率達99% 以上，連續14年位居全國醫療電動代步車第
    一名，不僅為國內電動代步車與電動輪椅之龍頭廠商，更居
    全球電動代步車廠商出口數量之首位，獲有ISO9001 、ISO1
    4001、ISO13485、美國FAD 、歐洲CE、日本JIS 、加拿大
    ADP 、荷蘭TNO 及澳洲TGA 等各國國際醫療器材認證，產品
    行銷歐美日等對醫療水準要求極高之先進國家。原告在專業
    技術研發及戮力經營下，不斷提昇電動代步車各類相關技術
    ，使電動代步車之性能更加穩定、品質更精密、使用更方便
    ，因而產品使消費者及醫療機構喜愛及採用。原告努力研發
    取得歐、美、日、加、韓、大陸、紐西蘭、南非等數十國數
    百件以上專利。由於產品深受歡迎，更成為競爭者爭相模仿
    之對象，由於模仿廠商不需承擔研究開發之費用、成本，因
    此削價競爭致使原告之出口量從91年占全國42% 至92年已降
    至38% ，使原告公司國內外市場均蒙受重大損失。而被告公
    司不思自行研發，剽取原告研發成果，製造相仿之產品，不
    當獲取國內外市場，使消費者誤以為其使用獲原告授權或與
    原告有其他關係，致使原告眾多之國內外經銷商及客戶對於
    被告公司產品為何具有此項重要結構之產生困擾及疑慮，造
    成原告辛苦建立之企業形象及產品聲譽均受損害。
  (二)按一般電動代步車採用習用技術，馬達與變速箱間之動軸由
    於其一端接設於馬達，另一端與齒輪接合，所以傳動軸受力
    便集於一端，加上中間又無支點，該傳動軸的彎曲力矩相當
    大，使得傳動軸轉動時並不穩定，致傳動軸與馬達相接之一
    端會有較大磨損，磨損又會造成更大振動，如此惡性循環，
    導致變速箱動作時產生極大噪音，變速箱無法穩定運作，品
    質大幅降低。原告所擁有中華民國第148732號「變速箱與馬
    達連結結構」專利（公告第361568，專利期間自88年6 月11
    日起至年5 月9 日止，下稱系爭專利）為解決前述缺點，即
    在傳動軸適當位置加設一「裝設接塊之軸承」，使傳動軸桿
    一端與馬達出力端相接，齒桿與變速箱連結，如此在馬達動
    力傳遞時，傳動軸桿與齒桿可以接塊傳動且以軸承支撐穩定
    轉動，因而使變速箱之轉動聲響大富降低，並可提高變速箱
    使用品質。
  (三)詎建迪公司未經原告同或授權，為固不法利益，竟侵害原告
    系爭專利權，將之利用於所產製之3 、5 、6 、7 、8 系列
    （原證4 目錄）。嗣經原告搜證取得建迪公司所製造HS-686
    電動代步車送交中國機械工程學會鑑定，鑑定結果認等合專
    利均等論之侵害。原告遂於91年4 月23日提起刑事告訴，經
    承辦檢察官將建迪公司產製HS-686（6 系列，下稱HS-686）
    及HS-580（5 系列，下稱HS-580）電動代步車各一台送工業
    技術研究院（下稱工研院）鑑定結果，亦認與系爭專利範圍
    實質相同。嗣因專利法廢止刑罰，該案始獲不起訴處分。
  (四)再者，原告產品銷售於世界各國，更擁有70件以上專利，豈
    有可能於產品外觀上將所有專利字號標示，影響其美觀。惟
    原告統一於專利構件上黏貼警示標籤，標示有「警告有專利
    權」、「警告請勿仿冒日本臺灣……有專利權與有專利權申
    請中」及「警告請勿仿冒有專利權與專利權申請中」，並於
    產品型錄封面標示享有專利權字樣，足以提醒消費者及業者
    ，原告產品享有專利權之事實，被告空言辯稱原告未強調系
    爭專利，並非事實。
  (五)(1)依專利法56條第1 項規定，原告自得請求禁止被告建迪公
      司製造、為販賣之要約、販賣，使用或為上述目的而進口
      系爭專利之物品及其他侵害前開專利之行為，以排除侵害
      。
    (2)關於損害賠償之計算：
      建迪公司長期侵害原告專利，為免爭議，本件原告僅請
        求自89年9 月18日（取得系爭專利權之日）起至91年5
        月8 日（被告公司遭取締之日）被告侵害系爭專利所致
        損害。經查，於前開時期由被告製造HS-580電動代步車
        出口數量3149台；HS-686電動代步車出口數量則為2195
        台。系爭專利價值經送鑑定結果雖認占電動車成品價格
        27% ，然查鑑定單位將「多品牌系列」、「廣告」、「
        推廣陣容」、「推銷事項」四項與專利權穩健無關因素
        列入，應有未妥，自應刪除。則系爭專利參本報告所述
        ，專利權價值分配率= 專利元素/ 總元素=3/7=43% ，
        則合理專利權分配比率為520/500X43%=45% ，導出合理
        價值比例範圍修正為25% 至45% ，再依最終進行平均法
        修正為35% ，應屬合理價值比例。即被告出口HS-580電
        動代步車出口數量3149台，售價45,000元，扣除成本
        3/1000後，獲利49,171,635元（45,000*3,149*(35/100
        -3/1000)=49,171,635）；HS-686 電動代步車出口數量
        則為2,195 台，售價55,000元，扣除成本3/10 00 後，
        獲利41,891,575元（55,000*2195*(35/1 00-3/1000)
        ），合計91,063,210元。爰依修正前專利法89條第1 項
        第2 款、第105 條規定，請求被告賠償。
      又原告為上市公司，且為國內電動代步車第一品牌，被
        告利用原告專利進而銷售國內外，致原告客戶產生疑慮
        ，使原告業務上信譽受損，爰依修正前專利法第89條第
         2 項規定請求賠償1,000,000 元。
      另被告乙○○為被告建迪公司董事長；被告丙○○則為
        建迪公司經理人，並實際負責公司業務之執行，依公司
        法第8 條、第23條規定彼等2 人自就前開所致損害，應
        與公司負連帶賠償之責。
  (六)併為聲明：
    (1)禁止被告建迪公司製造，為販賣之要約、販賣，使用或為
      上述目的而進口第148732號「變速箱與馬達連結結構」新
      型專利之物品及其他侵害前開專利之行為。
    (2)被告應連帶給付原告92,063,210元，及自準備四狀繕本送
      達翌日（被告建迪公司及乙○○為94年5 月17日、被告丙
      ○○為94年5 月18日）起至清償日止，按年息5%計算之利
      息。
    (3)原告願供擔保請准宣告假執行。
三、被告抗辯：
  (一)系爭專利乃一襲用技術，原告於申請專利前即已生產製，造
    為此被告已向智慧財產局提出舉發案，行政訴訟目前仍在進
    行中尚未確定，被告否認原告享有系爭專利權。
  (二)被告於遭查扣後，確實未再使用系爭專利於電動代步車，即
    同型號之電動代步車於遭查扣後所為生產係使用替代連接器
    ，與系爭專利無涉，被告丙○○於偵查中所稱有繼續生產遭
    查扣型號電動代步車亦同此旨。另修正前專利法第89條所謂
    銷售利益，應係指使用專利權所生產之零件，並非電動車本
    身，其價值不到電動車千分之1 ，被告亦未放在型錄上作為
    推銷重，點根本不可能使原告之客戶或經銷商產生疑慮。且
    被告並非以廉價之仿冒電動車與原告削價競爭，導致消費者
    對該專利功能、結構產生誤認之混淆；亦無發生消費者去檢
    驗電動車內之「變速箱與馬達間之連結結構」進而發現為仿
    品致侵害原告商譽之可能，甚且原告並未依修正前專利法第
    79條規定在專利物品標示專利證書字號，更難認專請求損害
    賠償遑論商譽之損害。
  (三)被告公司並不知悉原告就系爭專利享有專利權，在被告公司
    舉發原告系爭專利，智慧財產局認定舉發不成立，經濟部訴
    願決定書亦駁回被告公司之訴願內容中提及「縱訴願人（即
    被告）指出美商ASI 公司於1988年10月14日與1933年4 月26
    日之設計藍圖，業已揭示該專利之結構特徵，但所提出之出
    貨單內載型號MK35HE與設計圖型號不同，難以勾稽佐證……
    」，該案於94年6 月15日辯論終結，因被告找到訂單，而再
    開辯論。是美國ASI 公司早於77年即已製造生產具備系爭專
    利特徵結構之產品，此為公開之證。被告豈有可能明知或是
    具有相當事實足知原告之產品具有系爭專利。即使專利採取
    屬地主義，但一項在美國已經在1995年即過時之產品，居然
    還發予專利，得以持之控告他人侵權索賠，難令被告信服。
  (三)另關於鑑定報告書謬誤處如下：
    (1)鑑定報告書認定HS-580單價為45,000元，HS-686單價為55
      ,000 元 ，但依原告所提出卷附被告報價單記載HS-580單
      價為27,800元至33,360元，HS-686單價36,280元至43,540
      元，各有10,000元以上之價差。而依原告提出被告售予文
      宏企業HS-686之發票記載為43,540元，顯然鑑定報告之單
      價並不確實。
    (2)關於專利價值部分，專利成品之售價為152 元乃肇於加計
      專利價值後之結果，其成本應為100 元或可能僅60元，豈
      有可能因販售價值152 元之專利零件給原告或被告後，價
      值因此增加了一、二萬元，且同一專利品放在型號不同機
      型會有不同價值，亦說不過去。
  (四)併為答辯聲明：原告之訴駁回；如受不利判決願供擔保，請
    免為假執行。
四、兩造不爭執之事項：
  (一)系爭中華民國新型第148732號「變速箱與馬達連結結構」專
    利權（公告第361568，專利期間自88年6 月11日起至97年5
    月9 日止）所有人為原告。
  (二)卷附財團法人工業技術研究院專利侵害鑑定報告（即原證七
    ）之鑑定結論為正確（即鑑定HS-686及HS-580電動代步車中
    變速箱與馬達（被告建迪公司製造生產）與系爭專利之申請
    專利範圍實實質相同）。
  (三)本件原告主張被告建迪公司侵害系爭專利權所生產製造之產
    品，僅包括HS-686及HS-580二型號；侵害時點則自89年9 月
    18 日 起至91年5 月8 日止。
  (四)被告公司登記名義負責人為被告乙○○；實際負責人則為被
    告丙○○（擔任被告公司總經理職務）。關於被告公司產品
    之製造銷售業務均由被告丙○○負責處理。
五、原告主張：原告產品銷售於世界各國，更擁有70件以上專利
    ，豈有可能於產品外觀上將所有專利字號標示，影響其美觀
    。惟原告統一於專利構件上黏貼警示標籤，標示有「警告有
    專利權」等，以提醒消費者及業者，原告產品享有專利權之
    事實，被告難委為不知；被告乙○○為被告建迪公司登記負
    責人；被告丙○○則為被告建迪公司總經理，並為建迪公司
    業務執行之實際負責人，依公司法第8 條第2 項、第23條第
    2 項，應就原告所受損害，應與公司負連帶賠償之責等情。
    被告抗辯：原告未依修正前專利法第82條規定（105 條準用
    之）於專利物品或包裝上標示專利證書號數，不得請求損害
    賠償等語。經查：
  (一)按修正前專利法第79條後段所定「未附加標記者，不得請求
    損害賠償」，係以未加標記致他人不知為專利品而侵害為其
    權利要件，故他人知為專利品或有事實足證其可得而知而侵
    害專利權者，縱專利人未加標記，仍得請求損害賠償。
  (二)查原告對被告抗辯：原告未於系爭專利構件上標示專利證書
    號數一節，固未有爭執，而可認為真正。然原告既屬電動車
    生產之國內知名公司，並已於電動車及型錄上標示專利警語
    （有標籤及型錄在卷可查）；被告公司則早於78年起即投入
    電動車生產迄今（詳卷附鑑定報告中被告公司概況）；而國
    內專利資料庫之電腦查閱檢索復已普及，則被告於使用系爭
    專利作為電動車連結物件前，本應詳為查閱原告公司就電動
    車所享專利權範圍，竟疏未檢索，應可認具「有事實足證其
    可得而知為專利」之過失。
  (三)查原告主張：被告乙○○為被告建迪公司登記負責人；被告
    丙○○則為被告建迪公司總經理，並為建迪公司業務執行之
    實際負責人等情，為被告所不爭執，堪認為真正。按公司之
    經理人，在執行職務範圍內，亦為公司之負責人；公司之負
    責人對於公司業務之執行，如有違反法令致他人受損害時，
    對他人應與公司負連帶賠償之責，公司法第8 條第2 項、第
    23條第2 項分別定有明文。原告既自承建迪公司關於該項業
    務之執行，均由被告丙○○指揮操作，被告乙○○僅為名義
    負責人，未實際參與公司業務。是則原告依公司法第8 條第
    2 項、第23條第2 項規定，請求被告丙○○就建迪公司侵害
    系爭專利權所致損害，與被告建迪公司負連帶賠償之責，於
    法即無不合，應予准許；請求被告乙○○連帶負責部分，於
    法則有未合，應予駁回。
六、原告主張：被告建迪公司未經原告同意，繼續侵害原告所享
    系爭專利權，爰依專利法第56條、修正前專利法第88條、第
    89條、第105 條規定請求禁止被告建迪公司製造、為販賣之
    要約、販賣，使用或為上述目的而進口系爭專利及其他侵害
    前開專利之行為予以排除之、財產上損害賠償、業務上信譽
    減損賠償等語。被告則以：被告建迪公司於91年5 月8 日經
    查扣後，即未再製造使用系爭專利為電動車連結器；鑑定報
    告中系爭專利權價值之估算不可採；原告並無業務上信譽之
    損害等情為辯。
  (一)按發明專利權受侵害時，專利權人得請求損害賠償，並得請
    求排除其侵害，有侵害之虞者，得請求防止之；新型專利準
    用之修正前專利法第105 條、第88條分別定有明文。查本件
    被告建迪公司既如前述因過失不法侵害原告之專利權，是則
    原告本於前開法條規定，請求禁止被告建迪公司製造、販賣
    ，使用或為上述目的而進口該物品之行為，於法自無不合，
    應予准許（此部分專利權之效力及保護範圍應適用修正前專
    利法第56條規定，併此敘明）。
  (二)次按修正前專利法第89條第1 項第2 款規定：依前條請求損
    害賠償時，得就下列各款擇一計算其損害：(2)依侵害人因侵
    害行為所得之利益，於侵害人不能就其成本或必要費用舉證
    時，以銷售該項物品全部收入為所得利益。經查：
    (1)依原告聲請向財政部基隆關稅局調閱被告建迪公司自89年
      起92年止報運出口型號HS-686號及HS-580號電動車之報單
      影本（共409 份，有清冊10宗在卷可憑）結果：
      I89年9 月18日起至89年12月31日止：HS-686型號出口總
        價為13,558,937元（數量386 台）；HS-580號出口總價
        為11,73 3,680 元（數量444 台）。
      II90年1 月1 日起至90年12月31日止：HS-686型號出口總
        價為38,910,792元（數量1033台）；HS-580號出口總價
        為30,152 ,987 元 （數量1194台）。
      III91年1 月1 日起至91年5 月8 日止：HS-686型號出口總
        價為2,639,761 元（數量68台）；HS-580號出口總價為
        5,47 6,188元（數量185 台）。
    (2)並參酌原告起訴狀內所主張：以財政部所公佈之「營利事
      業各業所得額及同業業利潤標準」中其他機械製造修配業
      代號2990-99 之「其他機械」業為準，其89年、90年之淨
      利率為10% 、91年為11% 等情（未據被告爭執）。被告建
      迪公司出口系爭電動車扣除成本後，可獲淨利各為：
      I89年9 月18日起至89年12月31日止，合計2,529,262 元
       （(13,558,937+11,733,680)*10%=2,529,262）。
      II90年1 月1 日起至90年12月31日止，合計6,906,378 元
       （(38,910,792+30,152 ,987)*10%=6,906,378）。
      III91年1 月1 日起至91年5 月8 日止，合計892,754 元（
        (2,639,761+5,476,188)*11%=892,754）。
    (3)再經依原告聲請囑託財團法人中華工商研究院鑑定系爭專
      利占系爭電動車價值比例結果：
      I關於市場調查分析，經鑑定機關製作問卷調查統計結果
        （有效回收94份，受訪者年齡範圍為40歲以上具購買經
        濟能力者）：知悉系爭產品為何（出示樣本）者占93
        % 。考慮功能為購買重要程度因素占58% 。就「功
        能」因素最重重要決定因素「行進穩定性」占46% 。
        就產品缺失中「震動搖晃」重視程度「重要」占98% 
        就產品中「穩定性」具專利權為決定購買重視程度「重
        要」占98% 。結論：市場調查價值比例為23.8% （93%*
        58%*46%*98%*98%= 23.8%；鑑定報告以四捨五入法計比
        例為25% ，誤差值過大）。
      II關於專利價值分配率：
        以鑑定機關向經濟部慧財產局調閱系爭專利權之專利
          說明書為基準。參酌系爭專利品之實施所製作之成品
          ，並無法單獨使用而係寄存於該電動代步車內其中之
          一零件屬「寄存專利製品」；經訪談相關廠商結果，
          前述結構市場情報銷售行為係一非獨立體等情。認重
          要程度因素及評比共有11項（產品創新、品質優良、
          產品齊全、多品牌系列、專利策略、專責專利制、廣
          告、推銷陣容、推銷活動、競爭策略、生產效率；即
          總元素率），專利穩健程度占3 項（產品創新、品質
          優良、專利策略，即專利元素率），計算之結果專利
          穩健率為27.3% （3/11 =27.3%）。 原告雖主張：總
          元素率中有關多品牌系列、廣告、推銷陣容及推銷活
          動四項以為商標權之判斷，與專利權穩健度無關，應
          予剔除，專利權價值分配率應以3/ 7即43% 計等情。
          然查所謂專利價值分配率乃係評估系爭專利占製成品
          （本件為電動車，專利零件屬寄存製品，並未單獨銷
          售）之重要程度，總元素率之採取自應包含產品銷售
          相關要素（非單與專利有關），是以原告主張前開四
          項與專利穩健元素無關，應自分母扣除，應係誤解鑑
          定內容，並無可採，併此敘明。
        再進步考量鑑定標的對於本案企業發展與企業控制要
          因下，需調整適用系爭專利價值分配率，並就創新程
          度、強度及範圍、擴散力及應用、實施程度及類似務
          或專利威脅五項為評比（非常好141 至150%、好121
          至140%、可101 至120%、尚可81至100%、差61至80%
          、劣60至50 %。標準分配率均為100 ，合計500 ；系
          爭專利本質評比依序各得分110 、110 、100 、100
          、100 ，合計520）， 評比結果乘以前述專利穩健率
          後，系爭專利權價值分配率為28.4% （520/500*27.3
           %=28.4%）。
      III綜上所述，依市場調查價值比例23.8% 與專利價值分配
        率28.4% 二者相平均結果，認系爭新型專利占電動車成
        品合理價值比例應為26.1% （(23.8%+28.4)/2=26.1%；
        同前述計算方法與鑑定報告同，惟本院採較精確即算至
        小數點後三位再四捨五入為計算基準，故計算結果與鑑
        定報告產生誤差）。
    (4)結論：89年9 月18日起至91年5 月8 日止，被告出口型號
      580 號及686 號電動代步車，扣除成本後之淨利合計10,3
      2 8,3 94元（2,529,262 +6,906,378+892,754=10,328,39
      4）， 以系爭專利價值比例占26.1% 計，被告因實施系爭
      專利扣除必要品成本及費用所得利益計2,695,711 元（
      10,328,394*26.1%=2,695,711）。從而，原告本於公司法
      第23條第2 項、修正前專利法第89條第1 項第2 款規定，
      請求被告建迪公司、丙○○連帶給付2,695,711 元，為有
      理由，應予准許，逾此部分之請求，則屬無據，應予駁回
      。
七、原告主張：原告努力研發取得歐、美、日、加、韓、大陸、
    紐西蘭、南非等數十國數百件以上專利。由於產品深受歡迎
    ，更成為競爭者爭相模仿之對象，由於模仿廠商不需承擔研
    究開發之費用、成本，因此削價競爭致使原告之出口量從91
    年占全國42% 至92年已降至38% ，使原告公司國內外市場均
    蒙受重大損失。而被告公司不思自行研發，剽取原告研發成
    果，製造相仿之產品，不當獲取國內外市場，使消費者誤以
    為其使用獲原告授權或與原告有其他關係，致使原告眾多之
    國內外經銷商及客戶對於被告公司產品為何具有此項重要結
    構之產生困擾及疑慮，造成原告辛苦建立之企業形象及產品
    聲譽均受損害，依修正前專利法第89條第2 項規定請求被告
    賠償原告1,000,000 元等情。被告則以：系爭專利所製造之
    產品本身，其價值不到電動車千分之1 ，被告亦未放在型錄
    上作為推銷重點，根本不可能使原告之客戶或經銷商產生疑
    慮。且被告並非以廉價之仿冒電動車與原告削價競爭，導致
    消費者對該專利功能、結構產生誤認之混淆；亦無發生消費
    者去檢驗電動車內之「變速箱與馬達間之連結結構」進而發
    現為仿品致侵害原告商譽之可能等語為辯。經查：
  (一)按除前項規定外，發明專利權人業務上信譽，因侵害而致減
    損時，得另請求賠償相當之金額；新型專利準用之，修正前
    專利法第89條第2 項、第108 條固定有明文。查原告主張其
    業務上之信譽因被告之侵害而致損害等情，既為被告所否認
    ，自應由原告就前開利己事實，負立證之責。惟此部分並未
    據原告提出相關之證據以供本院參酌，原告前開主張已有可
    議。
  (二)參以，原告主張其業務上信譽受損，無非以因系爭專利權遭
    仿冒之結果，原告公司之出口量從91年占全國42% 至92年已
    降至38% 等情為據。惟原告公司出口量之降低既自92年起，
    顯與被告建迪公司91年5 月8 日止之侵權行為並無相涉，原
    告前開陳述，反足佐原告之出口量並非受被告建迪公司侵權
    行為而致減損。況系爭專利承前述屬寄存專利製品，屬電動
    車內零件之一，非但被告建迪公司未單獨銷售，且未於銷售
    型錄上特別為標示（有原告提出之型錄二份在卷可查），同
    前述，原告公司亦未於銷售行錄上具體為專利字號之標示，
    衡情，應無致顧客誤認，而使原告業務上信譽受損之結果發
    生。準此，原告請求被告賠償其業務上信譽之損害，為無理
    由，應予駁回。
八、從而，原告本於修正前專利法第56條、第88條第1 項、第
    108 條規定，請求禁止被告建迪公司製造、販賣，使用或為
    上述目的而進口該物品之行為；本於專利法第89 條 第1 項
    第2 款、第108 條及公司法第8 條第2 項、第23條第2 項，
    請求被告建迪公司、丙○○連帶給付2,695,711 元，及自準
    備四狀送達翌日起（被告建迪公司為94年5 月17日、被告丙
    ○○為94年5 月18日）起至清償日止，按年息5%計算之利息
    ，為有理由，應予准許；逾此部分之請求，則屬無據，應予
    駁回。
九、兩造均陳明願供擔保請准宣告假執行或免為假執行，經核原
    告勝訴部分，並無不合，爰酌定相當之擔保金額准許之。至
    原告敗訴部分，其假執行之聲請已失所附麗，應併駁回。
結論：原告之訴為一部有理由、一部無理由，依民事訴訟法第79
條、第85條第1 項但書、第2 項、第390 條第2 項、第392 條，
判決如主文。
中　　華　　民　　國　　94　　年　　10　　月　　20　　日
                  民事第一庭    法　官　黃信滿
以上正本係照原本作成
如對本判決上訴，須於判決送達後20日內向本院提出上訴狀
中　　華　　民　　國　　94　　年　　10　　月　　20　　日
                            書記官　吳美瑤
